【裁判字號】    96,交易,54
【裁判日期】    970109
【裁判案由】    傷害等
【裁判全文】
臺灣板橋地方法院刑事判決              96年度交易字第54號
公  訴  人  臺灣板橋地方法院檢察署檢察官
被      告  乙○○
指定辯護人  本院公設辯護人甲○○
上列被告因傷害等案件，經檢察官提起公訴（95年度偵字第2304
2 號），本院判決如下：
    主  文
乙○○服用酒類，不能安全駕駛動力交通工具而駕駛，累犯，處
有期徒刑陸月，如易科罰金，以新臺幣壹仟元折算壹日，減為有
期徒刑月，如易科罰金，以新臺幣壹仟元折算壹日；又傷害人
之身體，累犯，處拘役柒拾日，如易科罰金，以新臺幣壹仟元折
算壹日，減為拘役拾伍日，如易科罰金，以新臺幣壹仟元折算
壹日。
    事  實
一、乙○○曾涉犯偽造文書、公共危險等案件，其中於民國（下
    同）93年間，因公共危險案件，經臺灣士林地方法院判處有
    期徒刑8 月確定，甫於95年2 月15日執行完畢（於本件構成
    累犯），詎猶不知警惕，於95年10月1 日凌晨0 時許，在臺
    北縣土城市○○路友人家中飲酒後，已達不能安全駕駛動力
    交通工具之程度後，仍於同日凌晨1 時許，騎乘車牌號碼AS
    5-481 號重型機車上路，沿同市○○路往板橋方向行駛，迨
    同日凌晨1 時10分許，沿同市○○○路行至縣民大道交岔口
    之際，因細故與對向駛來車牌號碼6856號自用小客車之駕駛
    人丙○○發生糾紛，雙方進而下車發生扭打，詎乙○○竟基
    於傷害犯意，徒手強抓丙○○右手臂，使丙○○受有右手臂
    淤傷之傷害，嗣丙○○將乙○○打倒在地面後，旋駕乘上開
    自用小客車沿南雅南路往前駛至「總動員ＫＴＶ」前，向斯
    時正在該地點執行「守望勤務」之臺北縣政府警察局板橋派
    出所警員張光輝、蔡明志報告上情，張光輝旋搭乘楊車折返
    上述雙方發方糾紛之地點，蔡明志則駕駛警用箱型車尾隨其
    後，惟蔡車甫起步之際，前方交岔路口之紅燈即亮啟，因有
    前車暫停阻擋去路，蔡明志遂駛入對向車道欲先行穿越該交
    岔路口，適乙○○騎乘上開機車沿對向車道疾駛而來，2 車
    乃發生撞擊，乙○○遂連同機車倒地，丙○○、張光輝嗣即
    返回該地點，經丙○○當場指認，並由警方對乙○○實施酒
    精濃度測試後，發現乙○○呼氣中酒精濃度值高達每公升0.
    77毫克，因而查悉上情。
二、案經丙○○訴由臺北縣政府警察局板橋分局報請臺灣板橋地
    方法院檢察署檢察官偵查起訴。
    理  由
壹、程序部分：
    本件被告之供述及被告以外之人於審判外之陳述暨相關筆錄
    、書證（以下所引據者），檢察官、被告及指定辯護人均未
    於本案言詞辯論終結前聲明異議，本院審酌該等陳述、筆錄
    、書證作成時之情況，亦無何等違背刑事訴訟程序或顯不可
    信之情形，倘以之作為本案認定犯罪事實之基礎，尚屬適當
    ，爰依刑事訴訟法第156 條第1 項、第159 條之5 等規定，
    認均具有證據能力。
貳、實體部分：
一、訊據被告乙○○對於上揭酒後駕車之事實，坦承不諱，惟矢
    口否認有何傷害犯行，辯稱：伊當時僅有與告訴人丙○○發
    生口角，被害人亦未下車，雙方並無肢體接觸，告訴人之傷
    勢可能係斯時其女友勸阻拉扯所造成者云云。經查：
    (一)上揭被告飲酒後，呼氣中酒精濃度值為每公升0.77毫克，
      已達不能安全駕駛動力交通工具程度，仍騎乘機車上路而
      發生車禍之事實，業據被告於警詢時、偵查中及本院準備
      程序中、審理時自白不諱，核與證人即告訴人丙○○、本
      件承辦警員蔡明志於本院審理時證述之情節相符（參見本
      院96年5 月1 日審判筆錄第4 頁、第6 頁，本院96年12月
      25日審判筆錄第6 頁），並有被告之酒精濃度測試值表2
      紙、刑法第一百八十五條之三案件試觀察紀錄表影本1 份
      附卷可稽，堪信被告此部分自白確與事實相符。
    (二)上揭被告徒手強抓告訴人手臂，使告訴人受有右手臂淤傷
      之事實，業據告訴人丙○○於警詢時指訴綦詳，並於本院
      審理時到庭結證明確，且有亞東紀念醫院診斷證明書1 份
      、傷勢照片2 幀附卷可稽，參諸被告亦自承當時確有與告
      訴人發生細故糾紛等情（參見本案偵查卷第34頁、本院96
      年3 月1 日準備程序筆錄第2 頁），堪認告訴人就此部分
      指（證）述之情節確與事實相符，被告空言否認雙方有肢
      體衝突云云，已無足採，又被告推測告訴人傷勢可能係告
      訴人女友勸阻拉扯所造成一節，並無任何跡證相佐，且依
      告訴人所受傷勢情形觀之，其瘀傷之跡痕非輕，顯難認僅
      因普通女子之勸阻拉扯，即足以造成該等傷勢，是被告此
      部分辯解，亦屬事後圖卸推託之詞，要無足採。
    (三)告訴人雖迭於警詢時及本院審理時指（證）述被告持水果
      刀強取其皮包未果等情節，惟告訴人之告訴，係以使被告
      受刑事訴追為目的，是其陳述是否與事實相符，仍應調查
      其他證據以資審認，且刑事訴訟上證明之資料，無論其為
      直接或間接證據，均須達於通常一般之人均不致有所懷疑
      ，而得確信其為真實之程度，始得據為有罪之認定，若其
      關於被告是否犯罪之證明未能達此程度，而有合理懷疑之
      存在，致使無從形成有罪之確信，根據「罪證有疑，利於
      被告」之證據法則，即不得遽為不利被告之認定，最高法
      院分別著有52年臺上字第1300號判例及76年度臺上字第49
      86號判例可資參照，本件被告迭於警詢時、偵查中及本院
      審理時堅陳其並未持刀強取告訴人皮包等語，而告訴人所
      指被告持以強取其皮包之水果刀，並未扣案，且警方逮捕
      被告後，當場立即搜尋結果，亦未發現該把水果刀或任何
      兇器，復據證人蔡明志於本院審理時證述無訛（參見本院
      96年12月25日審判筆錄第5 頁），並有扣押物品收據／無
      應扣押之物證明書1 份在卷足憑，則告訴人所指（證）之
      此部分情節（持水果刀強取皮包未果），是否確與事實相
      符，已非無疑，再衡酌被告當時雖有騎乘機車與警車發生
      撞擊之情形，惟其係飲酒後騎乘上開機車上路一節，已如
      上述，且其騎乘該機車之際並未頭戴安全帽，復據證人丙
      ○○、蔡志明於本院審理時證述明確（參見本院96年5 月
      1 日審判筆錄第6 頁、96年12月25日審判筆錄第6 頁），
      嗣其復向承辦警員表示其係恐交通違規遭警方取締，始欲
      騎乘機車高速駛離，因而撞擊警車等語，亦據證人蔡志明
      於本院審理時證述在卷（參見本院96年12月25日審判筆錄
      第7 頁），足見本件被告是否確有因涉及告訴人所指之此
      部分犯嫌（持水果刀強取皮包未果）而畏罪逃逸之情事，
      顯有產生合理懷疑之餘地，本院因認告訴人就此部分之指
      （證）述尚未超越合理懷疑而達於確信之程度，爰不予採
      擇告訴人此部分之指（證）述內容作為認定本案犯罪事實
      之基礎，附此敘明。
    (四)綜上所述，本案事證已臻明確，被告犯行洵堪認定。
二、查被告行為後，刑法第185 條之3 規定業於97年1 月2 日修
    正公布，並於同年月4 日生效，修正後之刑法第185 條之3
    ，業已將其法定刑由「一年以下有期徒刑、拘役或三萬元以
    下罰金」，提高為「一年以下有期徒刑、拘役或科或併科十
    五萬元以下罰金」，經比較兩者結果，其修正後之刑法顯非
    較有利於被告，依刑法第2 條第1 項前段規定，自應適用修
    正前刑法第185 條之3 規定處斷，合先敘明。核被告所為，
    係犯刑法第185 條之3 之服用酒類不能安全駕駛動力交通工
    具而駕駛罪及同法第277 條第1 項之傷害罪，其所犯上開2
    罪間，犯意各別，行為互殊，應分論併罰。查被告前於93年
    間，因公共危險案件，經臺灣士林地方法院判處有期徒刑8
    月確定，甫於95年2 月15日執行完畢，有臺灣高等法院被告
    前案紀錄表1 份在卷可查，其於前案有期徒刑執行完畢後5
    年內，故意再犯本案有期徒刑以上之2 罪，均為累犯，應分
    別依刑法第47條第1 項規定加重其刑。爰審酌被告酒後駕駛
    動力交通工具罪，對於不特定用路人生命、身體、財產所生
    之危害非輕，復因細故即徒手傷害其他用路人，破壞社會治
    安，再參酌其素行狀況（多次酒後駕車及肇事逃逸前科─有
    臺灣高等法院被告前案紀錄表在卷足參）、犯罪手段、所生
    危害、犯罪後猶飾詞否認部分犯行之態度等一切情狀，分別
    量處如主文所示之刑，以資懲戒。末查被告犯罪後，中華民
    國九十六年罪犯減刑條例業已制定，經總統於96年7 月4 日
    公布，並自同年月16日起生效施行，核被告所犯上開2 罪，
    其犯罪時間均在96年4 月24日以前，且無該條例第3 條所列
    之情形，爰依該條例第2 條第1 項第3 款規定減其宣告刑二
    分之一，並依同條例第9 條、刑法第41條第1 項前段規定，
    諭知易科罰金之折算標準，用啟自新。
據上論斷，應依刑事訴訟法第299 條第1 項前段，刑法第2 條第
1 項前段、（97年2 月4 日修正前）第185 條之3 、第277 條第
1 項、第41條第1 項前段、第47條第1 項，刑法施行法第1 條之
1 ，中華民國96年罪犯減刑條例第2 條第1 項第3 款、第7 條、
第9 條，判決如主文。
本案經檢察官顏世翠到庭執行職務。
中    華    民    國    97    年    1     月    9     日
              交通法庭  審判長法  官  王屏夏
                              法  官  彭全曄
                              法  官  王偉光
上列正本證明與原本無異。
如不服本判決，應於判決送達後10日內敘明上訴理由，向本院提
出上訴狀（應附繕本），上訴於臺灣高等法院。
                              書記官  陳金鳳
中    華    民    國    97    年    1    月    10     日
附錄本案論罪科刑法條全文：
中華民國刑法第185條之3
（重大違背義務致交通危險罪）
服用毒品、麻醉藥品、酒類或其他相類之物，不能安全駕駛動力
交通工具而駕駛者，處1年以下有期徒刑、拘役或3萬元以下罰金
。
中華民國刑法第277條
（普通傷害罪）
傷害人之身體或健康者，處 3 年以下有期徒刑、拘役或 1 千元
以下罰金。
犯前項之罪因而致人於死者，處無期徒刑或 7 年以上有期徒刑；
致重傷者，處3年以上10年以下有期徒刑。


司法院資訊處製作；財團法人民間司法改革基金會備份。
